【裁判字號】    89,上訴,393
【裁判日期】    890329
【裁判案由】    違反槍砲彈藥刀械管制條例
【裁判全文】
臺灣高等法院刑事判決                            八十九年度上訴字第三九三號
    上  訴  人  臺灣臺北地方法院檢察署檢察官
    被      告  甲○○
右上訴人因被告違反槍砲彈藥刀械管制條例案件，不服臺灣臺北地方法院八十八年度
易字第一三八四號，中華民國八十八年十一月三十日第一審判決（起訴案號：臺灣臺
北地方法院檢察署八十八年度偵字第一七○五六號、第一七八二二號）提起上訴，本
院判決如左：
    主  文
原判決關於甲○○被訴未經許可製造彈藥（免訴、無罪）部分撤銷。
甲○○被訴未經許可製造彈藥部分免訴。
    理  由
一、公訴意旨略以：被告甲○○明知非經主管機關許可，不得製造、販賣、運輸、持
    有寄藏、或陳列槍砲彈藥刀械管制條例列管各式槍械所使用之子彈及其他具有殺
    傷力或破壞性之各類炸彈、爆裂物，竟於八十二年間在台北縣新店市住處，以銅
    制外殼、再依比例填裝火藥，製造成具有殺傷力之直徑七點四釐米之子彈二十五
    顆、直徑七點五ＭＭ之子彈二顆。因認被告甲○○所為係犯修正前槍砲彈藥刀械
    管制條例第十一條第一項未經許可製造彈藥罪嫌。
二、按案件曾經判決確定者，應諭知免訴之判決，刑事訴訟法第三百零二條第一款定
    有明文。又訴訟上所謂一事不再理之原則，關於實質上一罪或裁判上一罪，亦均
    有其適用，最高法院六十年台非字第七七號著有判例可資參照。查被告甲○○前
    曾因於八十二年五月中旬於其台北縣新店市○○街二號住處製造具殺傷力之子彈
    十八顆，經內政部警政署刑事警察局人員於八十二年六月五日二十一時許在上址
    查獲，違反修正前槍砲彈藥刀械管制條例第十一條第一項製造彈藥罪，經原審法
    院於八十三年一月二十日以八十二年度訴字第二七六四號判處有期徒刑九月並確
    定在案，業經原審法院調閱之上開卷宗審認明確，並有本院被告全國前案紀錄表
    在卷可按，合先說明。
三、訊據被告甲○○對製造前開二十七顆子彈之事實，供承不諱。惟辯稱該二十七顆
    子彈係與前開原審八十二年訴字第二七六四號判決所認製造之子彈同時製造等語
    。查被告甲○○於前開案件八十二年六月六日警訊中即供稱：「該銅質彈頭是我
    於兩星期前以三仟多元代價在三重市台北橋下車床工場製造一千顆，是用來製造
    子彈彈頭之用，剩下的銅質彈頭我已不知放在何處了。」、「‧‧‧該十八顆子
    彈是我製造二十、三十顆成功後試射，及在六月四日在新店市○○街十三巷二十
    七號由洪文章射擊三發後剩下的。」等語（見八十二年度偵字第一三八九八號卷
    第七頁）。而其於本件獲案之初之八十八年七月二十一日警訊中即供稱：「（扣
    案）改造子彈是我八十二年間自己製造，子彈是用來填裝手槍射擊用，槍枝我於
    八十二年六月六日報繳了。」且迄原審法院及本院調查審理止仍為一致之供述，
    而公訴人亦認該二十七顆子彈係被告甲○○於八十二年間在新店市住處製造，此
    外，復查無其他證據足資證明該二十七顆子彈係於八十二年間是次製造子彈以後
    所另行製造，足認被告甲○○所供前詞，尚堪採信。雖證人王衍凱於原審法院八
    十八年十一月十五日調查中認依銅質彈頭尚未氧化判斷，扣案子彈應係新的等語
    ，然經原審法院送請刑事警察局鑑定結果，該局函復稱該局無鑑驗設備可供鑑定
    「依子彈銅殼氧化過程判斷，（扣案子彈）是否有可能於八十二年間製造」，有
    該局八十八年十一月二十二日（八八）刑字第一二０五一三號函、第一二０五０
    五號函附原審法院卷可按，是亦無從依扣案子彈銅質外殼鑑定非於八十二年間製
    造。綜上所述，足認本件公訴意旨所指被告於八十二年間在台北縣新店市住處，
    製造之直徑七點四釐米之子彈二十五顆、直徑七點五ＭＭ之子彈二顆之行為，與
    原審法院八十三年一月二十日八十二年度訴字第二七六四號確定判決所認，被告
    於八十二年五月中旬於其台北縣新店市○○街二號住處製造具殺傷力之子彈十八
    顆之事實，為同一事實，為該確定判決既判力所及，依前開說明，應依法諭知免
    訴。
四、原判決本前開見解，諭知免訴，固非無見。惟原判決以本案扣案之直徑約七‧四
    ＭＭ土造子彈，其中四顆經鑑驗結果具殺傷力，故僅就此四顆子彈部分，諭知免
    訴，而認另二十一顆子彈，經送請鑑定結果，均不具殺傷力，自難論被告以製造
    罪責，而為實體判決，另諭知無罪，且漏論列另二顆子彈，均屬可議。檢察官執
    此就原判決關於被告甲○○被訴許可製造彈藥（即免訴、無罪）部分上訴，指摘
    原判決不當，即為有理由，自應由本院將原判決關於被告甲○○被訴未經許可製
    造彈藥（即免訴、無罪）部分撤銷，並為免訴之諭知。
據上論斷，應依刑事訴訟法第三百六十九條第一項前段，第三百六十四條、第三百零
二條第一款判決如主文。
本案經檢察官李金定到庭執行職務。
中      華      民      國     八十九     年      三     月    二十九   日
                              臺灣高等法院刑事第十四庭
                                  審判長法  官  陳  祐  輔
                                        法  官  陳  國  文
                                        法  官  蔡  國  在
右正本證明與原本無異。
如不服本判決應於收受送達後十日內向本院提出上訴書狀，其未敘述上訴之理由者並
得於提起上訴後十日內向本院補提理由書（均須按他造當事人之人數附繕本）。
                                        書記官  丁  華  平
中      華      民      國     八十九     年      三     月    三十一   日


司法院資訊處製作；財團法人民間司法改革基金會備份。
